臺灣臺北地方法院民事判決　九十度保險字第七八號
　　原　　　告　日盛國際商業銀行股份有限公司
　　法定代理人　丙○○
　　　　　　　　陳正明
　　　　　　　　乙○○
　　被　　　告　臺灣中國航聯產保險股份有限公司
　　法定代理人　邱創壽
　　訴訟代理人　呂如琦
右當事人間請求給付保險金事件，本院判決如左：
    主    文
被告應給付原告新台幣貳億參仟肆佰零壹萬伍仟零陸拾貳元，及如表一示之本金、利
息及違約金，及分別自附表一所示之遲延利息起算日起至清償日止，按年息百分之十
計算之利息。
原告其餘之訴駁回。
訴訟費用由被告負擔。
本判決於原告以如柒仟捌佰元供擔保後，得假執行，但被告如於假執行程序實施前以
如新台幣貳億參仟肆佰零壹萬伍仟零陸拾貳元預供擔保，免為假執行。
原告其餘假執行之聲請駁回。
    事    實
甲、原告方面：
壹、聲明：
一、被告應給付原告如附表二所示之本金、利息及違約金，及分別自起息日起至清償
    日止，按年利率百分之十計算之遲延利息。
二、前項聲明原告願以可轉讓中央政府建設公債八十三年度甲類第三期債票或現金供
    擔保，請准宣告假執行。
貳、理由
一、被告於民國八十六年十二月一日接受原告之要保，簽發0400第97CTP0004「消費
    者貸款信用保險保險單」（下稱貸款信用保險或第一份保險單）及「消費者貸款
    信用保險附加遊覽車貸款信用保險批單」（下稱第一份保險批單），另於八十七
    年十一月十八日簽發0450第98CTP0005號「消者貸款信用保險單」（下稱第二份
    保險單）及「消費者貸款信用保險附加遊覽車抵貸款信用保險批單」（下稱第二
    份保險批單）。雙方約定被告之承保範圍為：「對於被保險人（即原告）辦理之
    消費者貸款，因借款人未能依約按期攤還借款本息，並由被保險人依本保險單第
    十二條約定無著而遭受損失時，本公司（即被告）對被保險人（即原告）負賠償
    之責。」，原告為系爭保單之被保險人及受益人，被告應於借款人兼抵押人無法
    按期償還本息造成原告之損失時負賠償責任。原告自八十八年三份開始陸續發生
    借款人，逾期未攤還借款本息，遂陸續依約向被告申請理賠，請求被告支付保險
    金，被告先則未予置理，嗣又要求原告須取回抵押物並拍賣得款始得請求理賠，
    惟依保險單及保險批單規定，原告並無處分抵押物之義務，雙方數度互相協議由
    原告給予折扣以和解方式解決糾紛，惟被告事後均因理賠金額龐大而拒不給付。
二、依被告之上開第一份及第二份保險單所附「消費者貸款信用保險基本條款」（下
    稱基本條款）之一般事項第三條第二項規定包括被保險人（即原告）對於借款人
    在借款範圍內所辦理之放款本金、利息及違約金，而原告與訴外人（即借款人）
    借據約定，借款人應自借據第三條第一次繳息日起按月繳納，利率則按當日基本
    放款利率加碼年息（利率不等）計算，又借款人未按期攤繳本息時，自逾期之日
    起六個月以內加放款利率百分之十，逾六個月以上者其超過六個月部分加放款利
    率百分之二十計付違約金。本件被告信用保險金額既然包括借款人未能攤還之本
    金、利息及違約金，按保險批單第十條規定：「被保險人（即原告）之借款人未
    依約定攤還借款本息時，由本公司（即被告）負責按本保險契約之約定賠付損失
    金額之百分之九十」，爰基於上開貸款信用保險契約與保險法第三十四條規定，
    請求被告按附表二所示各欄金額給付予原告。
三、對被告抗辯之陳述：
（一）被告於答辯狀表列各借款人不符保險單及貸放要點之項目為：１公司成立未滿
      三年違反保單條款需查驗最近三年度報稅資產負債表損益表及上半年營業稅單
      影本之規定，２欠缺任意保險單，３欠缺強制保險單，４欠缺保險收據，５欠
      缺會員證書，６欠缺董監事名冊，７貸款期限及額度超過，被告據此主張原告
      貸放對象非雙方約定承保範圍之借款人，拒絕理賠等情。
（二）茲就被告所指情形說明如下：
　　１成立未滿三年暨欠缺最近三年度報稅資產負債表、損益表及營業稅單影本：
　　　被告主張之借款人包括：龍達汽車客運股份有限公司、龍達通運有限公司、假
　　　日遊覽客運有限公司、理想遊覽客運有限公司、春天聯合遊覽有限公司及世華
　　　聯合遊覽有限公司，並非不在承保範圍，說明如下：
　　　(1)被告所簽發之保險單、保險基本條款及保險批單，均未限制借款人必須是成
　　　　立滿三年以上之公司。
　　　(2)原告為配合辦理遊覽車抵押貸款信用保險制訂並經被告同意之「寶島銀行辦
　　　　理遊覽車信用保險貸款要點」（下稱貸款要點）第二條融資對象及第三條申
　　　　貸條件，均未限制借款人必須是成立滿三年以上之公司。
　　　(3)第一份保險批單第三條及第二份保險批單第四條所指被保險人應驗證借款人
　　　　最近三年度報稅資產負債表、損益表及上半年度營業稅單影本，僅銀行為比
　　　　較分析企業授信戶之前後期財務報表，俾研判其財、業務變更狀況，以作為
　　　　徵信評估之參考依據，而非限制設立未滿三年之公司不得借款。
　　　(4)原告貸放後已依第一份保險批單第二條及第二份保險批單第三條規定，將借
　　　　款人公司名稱等相關資料彙送予被告，若被告認為借款人成立未滿三年不願
　　　　承保，當時即應拒收保險費，被告收受鉅額保險費在先，又於保險事故發生
　　　　後，始回頭爭執保險契約成立時即應確立之「承保範圍」，實屬無稽。
　　　(5)基本條款第六條規定被保險人於要保時，如有任何實質上誤報、漏報或隱匿
　　　　重要事項時，若其隱匿、遺漏或不實之說明，足以變更或減少被告對於危險
　　　　之估計，導致被告受有損失時，被告僅得就其損失請求原告負賠償責任，仍
　　　　不得拒賠。被告主張原告借款時未驗證借款人最近三年度財報，但未說明未
　　　　驗證財報對於危險估計有何影響，更未證明受有何損失，應不得拒絕理賠。
　　　　退萬步言之，依該條意旨，原告確有違背驗證文件之義務。
　　　(6)被告過去對於成立未滿三年之借款人未能依約清償本息時，仍給付原告保險
　　　　金。依保險法第五十四條第二項規定，保險契約之解釋，以作有利於被保險
　　　　人之解釋為原則。
　　２欠缺董監事名冊：
　　　被告主張之借款人包括龍達通運有限公司、假日遊覽客運有限公司、理想遊覽
　　　客運有限公司、春天聯合遊覽有限公司、世華聯合遊覽有限公司，並非不在承
　　　保範圍，理由如下：
　　　(1)我國公司法規定，無限公司有「代表公司之股東」（參公司法第五十六條）
　　　　、有限公司僅「至少置董事一人」、「董事有數人時得特定一人為董事長」
　　　　（參公司法第一百零八條）、合夥事業則僅設有「執行業務之合夥人」（參
　　　　民法第六百七十一條），均無監察人之選任及設置，被告以原告未驗證借款
　　　　人之董監事名冊為由拒賠，無異認為保險契約限制借款人種類必須為「股份
　　　　有限公司」，始得向原告申貸，惟兩造所簽訂之保險契約，並未限制借款人
　　　　必須為股份有限公司。
　　　(2)原告制訂之「貸款要點」第三條申貸條件，明白規定「以公司或行號為限」
　　　　，並未限制種類為「股份有限公司」之法人始得為借款人。
　　　(3)第一份保險批單第三條及第二份保險批單第四條所指被保險人應驗證借款人
　　　　董監事名冊僅於借款人公司種類為股份有限公司時，始有驗證必要。
　　　(4)原告貸放後已依原證一批單第二條及原證二批單第三條規定，將借款人公司
　　　　名稱等相關資料彙送予被告，若被告認為借款人必須為「股份有限公司」，
　　　　則應於當時即表示不願承保原告對「有限公司」組織所為之授信，且拒收保
　　　　險費。
　　　(5)基本條款第六條規定，被保險人於要保時，如有任何實質上誤報、漏報或隱
　　　　匿重要事項時，若其隱匿、遺漏或不實之說明，足以變更或減少被告對於危
　　　　險之估計，導致被告受有損失時，被告僅得就其損失請求原告負賠償責任，
　　　　仍不得拒賠，保險法第六十四條第二項規定亦同。被告主張原告借款時未驗
　　　　證借款人董監事名冊，但未說明未驗證董監事名冊對於危險估計有何影響，
　　　　更未證明受有何損失，依該條意旨，被告根本不得拒絕理賠。
　　　(6)被告過去對於借款人公司種類為有限公司之借款人未能依約清償本息時，仍
　　　　給付原告保險金。
　　３欠缺任意保險單及強制保險單：
　　　被告主張之借款人包括龍達通運有限公司、假日遊覽客運有限公司欠缺任意保
　　　險單，包括龍達通運有限公司欠缺強制保險單，並非不在承保範圍，理由如下
　　　：
　　　(1)原告於徵信時已驗證借款人龍達通運有限公司及假日遊覽客運有限公司之任
　　　　意保險單及強制保險單，被告所言不實。
　　　(2)第一份保險單第三條及第二份保險單第四條，均未要求被保險人應驗證借款
　　　　人之任意險保單及強制險保單，故退步言之，縱原告確實有未驗證保單之情
　　　　事，亦屬原告公司內部事宜，被告不得主張拒賠。
　　　(3)原告銀行內部自行頒訂之「寶島銀行辦理遊覽車信用保險貸款應注意事項」
　　　　（下稱貸款注意事項）第二條雖規定，受理申請應檢附強制汽車第三人責任
　　　　險及任意汽車第三人責任險六十萬以上保單影本，並非保險契約之一部分。
　　　(4)縱原告依約有驗證之義務，且貸放部分借款人時違反該項義務，依保險單及
　　　　基本條款第六條以及保險法第六十四條第二項之規定，充其量僅生被告受有
　　　　損害時，得向原告請求損害賠償之效果，被告亦應負保險金理賠之責。
　　４欠缺會員證書：
　　　被告主張之借款人包括龍達汽車客運股份有限公司，並非不在承保範圍，理由
　　　如下：
      (1)原告貸放後已依保險單第二條及批單第三條規定，將借款人公司名稱等相關
        資料彙送予被告，被告身為專業保險公司，其於與原告成立保險契約時，即
        應就其承保危險情形加以調查了解，包括借款人是否加入遊覽車公會等基本
        資料，以便評估危險發生與保險費間之對價平衡，被告既於原告彙送借款內
        容資料簽發保費收據後至保險事故發生前，從未主張借款人之資格有瑕疵，
        自不得於保險事故發生後，始將自己殆於調查之不利益，以徵信義務在原告
        ，原告既有徵信不實即不在承保範圍云云，主張拒賠。
　　　(2)基本條款第六條規定被保險人於要保時，如有任何實質上誤報、漏報或隱匿
　　　　重要事項時，若其隱匿、遺漏或不實之說明，足以變更或減少被告對於危險
　　　　之估計，導致被告受有損失時，被告僅得就其損失請求原告負賠償責任，仍
　　　　不得拒賠。被告主張原告借款時未驗證借款人遊覽車公會會員證書，但未說
　　　　明未驗證會員證對於危險估計有何影響，更未證明受有何損失，依該條意旨
　　　　，縱原告確有違背驗證文件之義務，依上開條款及保險法第六十四條第二項
　　　　之規定，被告亦不得拒絕理賠。
　　５欠缺保險費收據：
　　　被告主張之借款人包括龍達通運有限公司及假日遊覽客運有限公司，並非不在
　　　承保範圍，理由如下：
　　　(1)保費繳納並非保險契約之生效要件（參江朝國著保險法論第一六七頁以下、
　　　　施文森著保險法總論第七十一至七十五頁）。
　　　(2)批單第二條、第三條均明定：「本保險單責任於被保險人貸放當日起即生效
　　　　」，換言之，被告所簽發之第一份及第二份保險單，係約定概括承擔原告銀
　　　　行所辦理遊覽車抵押信用貸款之授信風險，故原告於貸放款項予借款人後，
　　　　負有向被告繳納保險費之義務，縱原告違反該項義務而有未繳納保費予被告
　　　　之情事，充其量僅生被告得向原告請求給付保險費之問題，被告仍須自原告
　　　　貸放日起對原告負批單所示之保險單責任。
　　　(3)況且原告已於八十八年五月五日向被告繳納假日遊覽客運有限公司之保險費
　　　　，被告亦不否認已收受該筆保險費，僅抗辯因嗣後原告要求退費，該筆保費
　　　　已退還予原告云云，惟被告前開主張依民事訴訟法第二百七十七條規定，應
　　　　舉證證明原告曾經表示對該筆授信風險拒絕投保以及要求退費之事實存在，
　　　　否則被告仍應就該保險事故發生負賠償責任。
　　６貸款年限及貸款金額超過：
　　　被告主張之借款人包括龍達通運有限公司、假日遊覽客運有限公司及春天聯合
　　　遊覽有限公司，並非不在承保範圍，理由如下：
　　　(1)原告貸放後已依第一份保險批單第二條及第二份保險批單第三條規定，將借
　　　　款人公司名稱、借款金額、借款期間起止日期、質押遊覽車之廠牌型式及車
　　　　牌號碼等每筆借款內容，詳細列表彙送予被告，被告對於各該質押遊覽車輛
　　　　最高借款金額為何，以及原告實際貸放金額為何，均於收受保險費時即已知
　　　　悉，被告未為反對表示即核發保費收據予原告，則被告指稱貸款年限及貸款
　　　　金額超過之借款人，均已因被告同意承保並簽發收據，而變更保費契約之實
　　　　質內容，被告自不得於保險事故發生後，再藉故貸款年限及貸款金額超過，
　　　　主張不在承保範圍拒絕理賠。
　　　(2)第一份及第二份保險單基本條款第六條規定被保險人於要保時，如有任何實
　　　　質上誤報、漏報或隱匿重要事項時，若其隱匿、遺漏或不實之說明，足以變
　　　　更或減少被告對於危險之估計，導致被告受有損失時，被告僅得就其損失請
　　　　求原告負賠償責任，仍不得拒賠。今原告貸放後，均據實詳列貸放清冊予被
　　　　告，並無任何誤報、漏報或隱匿之情事，依上開規定意旨以及保險法第六十
　　　　四條第二項規定，縱貸放年限及金額確有超過，被告亦不得拒絕理賠。
　　　(3)況且上開被告指稱貸放年限及金額超過規定之借款人，均為承接大義交通公
　　　　司、龍泰公司、郁達公司及湧達公司之抵押車輛及貸款之人，而原告就授信
　　　　予各該借款人前手之應收帳款無法回收之風險，均已向被告投保信用保險，
　　　　且各借款人已發生未依約還款之情事（即保險事故已發生），原被告當時關
　　　　係仍屬良好，乃由雙方同意以承接時前手之貸款年限及貸放金額貸放及承保
　　　　，顯見該部分保險契約實質內容，業經雙方合致變更。
　　　(4)附帶一提，原告曾主張溢繳假日遊覽客運有限公司保費三千六百元，經查證
　　　　結果，雖該筆貸放時點在八十七年十月八日原應適用原證一保險單條款，但
　　　　自八十七年十一月十八日起即適用原證二之新保險單內容，原告即按新保險
　　　　單內容及費率繳納保險費予被告，被告亦直接適用新保單核發保費收據予原
　　　　告，故並無溢繳情事。
（三）原告對於附表三所示借款人之應收帳款無法收回之損失金額相當具體明確，並
      無損害額無法確定之問題。
　　１第一份保險批單第四條及第二份保險批單第五條規定，借款人未依約攤還借款
      本息時，原告應依約辦理通知及催收程序後，借款人仍未繳付時，原告即可檢
      附借款債權憑證有關文件、法院裁定書及借款人之全部徵信資料影本等，並詳
      列損失金額向被告請求理賠，是故，原告之損失金額於借款人未依約攤還本息
      時即已確定，並無被告所云在原告未處分擔保品前，根本無法知悉或舉證其損
      害之問題。
　　２第一份、第二份保險單基本條款第十二條，以及第一份保險批單四條、第二份
      保險批單第五條，均未約定原告應於處分抵押物受償尚有不足時，始得就該損
      失金額向被告求償，依保險法第五十四條第二項規定，自無法解釋為原告即被
      保險人負有處分擔保品之一般性法定義務存在。
　　３被告以訴外人朱玲慧等五人有提供被告所示之保證書，與原告約定提供定存單
      設質予原告，保證願以申貸一戶即依核貸金額三％或五％之等額定期存款設定
      質權於原告之方式保證貸款債務之履行，倘其中有任何借款人不履行債務，原
      告即可於債務金額十％之範圍內逕行處分保證人所提供設質於原告銀行之定期
      存款，主張原告應先向連帶保證人求償後始能確定其損害云云，惟該保證書係
      原告為分散自負額百分之十之授信風險，於向被告投保信用保險外，另向第三
      人徵提之質物，此由保證書約定「原告可於債務金額十％之範圍內」等字即可
      佐知．且遍尋原證一所示之「消費者貸款信用保險基本條款」、「消費者貸款
      信用保險附加遊覽車貸款信用保險批單」及保險法相關規定，均未限制原告不
      得將自負額以其他方式將該部分風險轉嫁予第三人，或另向第三人徵提擔保物
      ，更未約定被保險人有先行處分擔保物，或先向連帶保證人求償之義務，是故
      質押定存單既為原告為轉嫁自負額百分之十之風險，於信用保險契約外，另向
      第三人徵提，原告是否處分質物即完全與被告無涉，被告謂原告未向連帶保證
      人求償無法確定損害額，自不足採信。
（四）原告所為利息、遲延利息及違約金之請求並無不合理之處：
　　１被告原告依保單約定得請求之利息、遲延利息及違約金，與原告依保險法第三
      十四條第二項得請求之遲延利息，兩者之利率相加總後，主張合計利息已逾年
      利率百分之二十二點九，超過民法第二百零五條規定之最高利率，殊不知兩者
      請求依據相異，前者加上本金為被告所承保之「信用保險金額」，即被告依保
      單於保險事故發生後應給付之保險金總額，後者則係保險法為懲罰保險公司有
      可歸責之事由，惡意不給付保險金，兩者性質及依據截然不同，原告本得同時
      分別依法向被告請求，故被告所云原告請求利息超過民法最高法定利率云云，
      並不可採。
　　２原告訴聲明中對於請求被告給付之本金、利息與遲延利息計算起迄期間及利率
      均已清楚載明，並無被告所云未核算確定損失金額之情，蓋依「保險批單」第
      一條第二項規定，原告得請求被告給付之信用保險金包括至清償日為止之利息
      、遲延利息及違約金，清償日於被告實際為保險金給付時即可確定，故本件並
      無被告所云損失金額無法確定，因而無法向原告支付之問題。
四、兩造所簽訂之保險契約，類型為「信用保險」或稱之為「保證保險」，依保險法
    第九十五條之一規定，保證保險人於被保險人因其債務人之不履行債務所致之損
    失，負賠償之責，保險人承保此一險種，即係對被保險人之債務人之信用風險負
    類似連帶保證人之保證責任，且被保險人投保用意在於確保交易安全，債權人於
    交易之前固可自行進行信用調查，但是基於時間及經濟等因素，乃將此一信用調
    查任務經由訂定信用保險契約移轉予信用保險人（參江朝國著保險法基礎理論第
    八十四頁），保險人為減少賠償事件，勢必仔細調查客戶信用狀況以便估計危險
    。本件原告於貸放與借款人時向被告投保信用保險，目的即在分散轉嫁借款人之
    信用危險，被告疏於對借款人信用狀況調查，於保險事故發生後，為求免責而謂
    「被告僅是簽發預約保單，對於約定借款人資格為何，相關徵信程序係由原告自
    行處理....  原告得不予徵信任意貸款予根本不具還款能力之借款人後，再一概
    要求保險人負擔該損害」云云，顯係未盡信用保險保險人之義務。
參、證據：提出保險單0400第97CT90004號及0450第98CTP0005號保險單及批單影本各
    一份、各借款人借據影本各一紙、放款帳務明細資料及往來科目帳務資料查詢影
    本各一份、乙種授信企業信用評等表、授信申請暨批覆書及徵信報告表影本各一
    份、龍達汽車客運股份有限公司董監事名冊影本一份、各借款人之公司章程或股
    東名冊影本各一份、中華民國銀行商業同業公會全國聯合會九十年五月二十九日
    全授字第一一三０號函影本一份、任意險及強制險保險單共二十九紙、保證書影
    本一份、寶島商業銀行轉帳支出傳票及寶島商業銀行活期存款活期儲蓄存款存款
    憑條影本各一紙、被告保險費收據影本十紙等件為證。
乙、被告方面：
壹、聲明：駁回原告之訴及假執行之聲請，如受不利判決願供擔保請准宣告免為假執
    行。
貳、陳述：
一、原告為商業銀行可承作多種不同之貸款業務，惟非任何貸款發生保險事，即得請
    求被告理賠，應視該貸款業務是否屬雙方保險契約約定之承保範疇而定。本件依
    兩造間簽訂之消費者貸款信用保險基本條款第一條約定，系爭保單之承保範圍為
    「本保險單對於被保險人辦理之遊覽車抵押款，因借款人未能依約償還借款本息
    ，並由被保險人依本保險單第十二條約定追償無著而遭受損失時，本公司對被保
    險人負賠償之責。」再依第一份保險單所附保險期間為八十六年十一月十八日至
    八十七年十一月十八日之保險批單第一條第一款及保險期間為八十七年十一月十
    八日至八十八年十一月十八日之保險批單第二條第一款規定，系爭保險單所謂「
    」借款人」係指「於保險期間內經被保險人（即原告）按照其『貸款要點』規定
    程序徵信（強調徵信程序而非僅規定符合貸款要點之申貸款條件即可）並核准且
    取得貸款之『中華民國遊覽車客運商業同業公會』會員，故若原告未依其貸款要
    點規定程序徵信且非遊覽車客運商業同業公會會員之客戶，其法律效果即為該客
    戶非系爭保險單所約定承保之「借款人」，自無適用系爭保險單之理。茲析述如
    後：
（一）按「貸款要點」及「應注意事項」雖為原告所自訂，惟經換文程序後，該「貸
      款要點」及「應注意事項」亦成為雙方保險契約之附件，與保險契約具同一效
      力，故原告自不得主張該要點及注意為其所自訂，其可任意作有利於伊之解釋
      ，經查，本件借款人申請貸款應檢附之資料應經原告審核者包含有；１遊覽車
      公會會員證書影本。２董監事名冊影本。３最近三年度報稅資產債表、損益表
      及上半年度營業稅單等文件，且原告核貸時，依質押遊覽車之出廠年限不同，
      亦有貸款額度及貸款年限之限制，而因原告承諾會依其「貸款要點」及「注意
      事項」盡徵信義務，被告方原告所訂各該條件審慎評估後，訂出合理保費費率
      ，經原告同意後，原告亦將保費費率規定該應注意事項內，足證雙方均已充分
      明瞭，被告願以該費率承保之前提，係各借款人須符合前述之各項條件，在本
      件因原告起訴之各該「借款人」，均有不符前述條件之處，顯非雙方所合意之
      借款人，對此超出保險契約範圍之借款人未償還借款所致之損失，原告自不得
      請求被告理賠。
（二）次按，系爭保險批單第三條已明確規定「對借款人之徵信工作，應由被保險人
      為之。被保險人應驗證借款人之下列證件影本乙份存查。」既曰「應」，而非
      「得」，原告自應驗證所規定之借款人全部文件，而原告雖抗辯
      １「有限公司」無董監事名冊之設置云云。惟契約既約定原告「應驗證」所規
        定之借款人全部文件，而非規定「有則徵提，無則免附」，則原告既主張「
        有限公司」並無董監事名冊，顯見雙方所合意之借款人資格應為「股份有限
        公司」，今原告貸放予「有限公司」，自非屬本契約所承保範圍，至於被告
        初在誤信原告公司已善盡其徵信義務之前提下，對不應理賠而為理賠之案件
        ，亦已另案對原告提出不當得利之訴訟，原告自不得倒果為因，執此扭曲契
        約規定。
      ２依中華民國銀行商業同業公會全國聯合會函文所示，如企業設立未滿三年者
        ，僅須徵提其設立年度起至最近之財務報表即可，無須硬性提供最近三年之
        資產負債表云云。惟查此為其銀行界對徵信準則之解釋，對外並無任何拘束
        力，且與雙方契約規定不符，自無足採。系爭保險單已明訂借款人「應」提
        供最近三年度之財務報表，且無設立未滿三年者，得以最一期財務報表取代
        之例外規定，顯見雙方所合意之借款人應是成立最少滿三年之公司，至於原
        告自願貸給新成立之公司自無不可，只是此新成立公司既非雙方所約定之承
        保範圍，若有發生任何無法清償借款之損害，亦應由原告自負其責，而無由
        請求被告理賠非屬承保範圍之損害。況查，借款人龍達通運有限公司，雖已
        成立滿三年才借款，惟原告亦未徵提其八十四年度之報稅資產負債表及損益
        表，顯然原告本身徵信確有不實。
      ３被告於承保時，應仔細調查客戶信用狀況以便評估危險，故對各該遊覽公司
        之基本資料如公司成立滿幾年，是否為有限公司等應知之甚稔，則被告既同
        意承保，顯見該借款人係符合雙方所約定之借款人云云。惟查，依雙方之換
        文約定，被告公司係於評估借款人可提供遊覽車公會會員證書影本、董監事
        名冊、最近三年度資產負債表、損益表等文件之前提下，方願意以雙方合意
        之費率承保，至於實際個案之借款人是否符合上述條件，因保險單基本條款
        第九條已明訂「本保險對借款人之徵信工作，仍由被保險人為之。」，自應
        由原告予以檢視。故原告在決定是否貸款之前，根本無須先徵得被告之同意
        ，而其決定貸放後，亦無須檢附借款人之詳細徵細資料供被告查對，僅須於
        次月彙整前月之放款金額表送交被告以製發保費收據。亦即被告對各該借款
        人是否符合保險契約規定之資格除無檢查之義務外，實則亦無從檢驗（因詳
        細徵信資料均在原告處）。被告係在誤信原告應已盡其原承諾之徵信義務之
        前提下，僅由一般作業人員按原告提供之簡冊制發保險收據，而無作任何實
        質上之審查，故原告自不得倒果為因，執被告嗣制發收據之行為，主張被告
        已認同原告事先已貸款之各該借款人之資格已符合保險契約之規定。
（三）再查，原告主張被告已同意其他借款人承接已出險之借款人之遊覽車及貸款云
      云，被告否認之，故原告於所提呈之單據，其上被保險人因均非本案借款人，
      自不足以顯示原告已依規定徵信。況查，原告若有重新出借款項予新「承接人
      」時，該遊覽車之價值既已較原借款人時減損（因年限較久），原告亦不得還
      貸予新承接人與原借款人相同之金額，故原告既未依契約規定額度貸款，該借
      款人自非雙方合意之借款人，若受有任何損害，自應由原告自行負擔。
（四）再查，原告主張其縱有徵信不實問題，依保險契約基本條款第六條規定，被告
      公司僅得在危險之估計有所變更或減少時，請求原告賠償其損害云云，亦屬無
      據。蓋承保範圍之認定與危險之估計係屬不同層次之問題，原告於請求被告公
      司理賠時，應先就各該借款人屬於保險契約約定之借款人範疇盡其舉證責任，
      而在各該借款人確屬保險契約約定之範疇前提下，方有進一步探討被告風險評
      估是否有差異之必要，故原告將「承保範圍」與「風險評估」兩事混一談，自
      不足採。
（五）再查，保險費之繳交，為保險契約之生效要件，被告既抗辯本案龍達通運有限
      公司及假日遊覽客運有限公司未繳納保險費，原告自應就該兩家公司業已繳納
      保險費之有利事實負舉證責任，而查，就假日遊覽車公司部分，原告雖主張該
      公司之保險費六十七萬五千三百六十元業於八十八年五月五日匯入被告公司帳
      戶，惟查，上開保險費於匯任被告公司帳戶後，原告復以該保險繳交錯誤為由
      ，要求被告公司予以退還，被告公司隨即於同年月二十一日將該筆保險費退回
      原告敦南分行帳戶內，此有世華銀行匯出匯款回條影本可證，而原告雖抗辯該
      匯款帳戶非敦南分行之公庫帳號云云，惟觀諸該匯款回條中，戶名確為原告敦
      南分行，匯款金額六十七萬五千三百六十元與原告繳納假日遊覽車公司之保險
      費數額相符，日期相近，且被告與原告敦南分行除辦理此項貸款保險外別無業
      往來等情（否則，請原告舉證該匯入款項其作何處理）而觀，足可論斷該筆匯
      款金額確為退還之保險費，且查，若原告有繳交保險費時，被告均會制發收據
      予原告收執，此觀原告於九十一年二月五日庭提之保險費收據即明。益證本案
      假日遊覽車及龍達通運公司部分，原告確實未繳納保險費，始無保險費收據留
      存。
（六）綜上所述，因保險契約屬射倖契約，其前提即必須建立在最大的誠信原則上，
      否則無異形同詐騙，尤有進者，保險人是否接受要保人之要約及其保險費之估
      計基礎，均是建立在保險標的之各該客觀事實統計上，且被告僅是簽發預約單
      ，並約定借款人之資格為何，相關徵信程序仍係由原告自行處理，又因原告提
      供予被告之資料無法完全辨識出該借款人是否為符合兩造約定之借款人資格，
      故在被告對原告放以完全信賴之基礎上，原告對其所承諾履行之徵信義務，更
      應絕對遵守，否則即保險費計算基礎所依據之客觀事實不符，而查，系爭保單
      及貸款要點之所以要求借款人應提出各該必要之文件供原告徵信，即是此文件
      證明借款人確已具備基本還款能力或財源，僅是因日後突發意外狀況致無法清
      償時，方將該危險轉由保險人負擔（實際上保險人給付之保險金，亦是從全體
      要保人繳交保費而成的資金中撥付，該損失亦係直接轉嫁予同一保險人之全體
      要保人，故保險費之計算及保險金之支付，宜審慎處理）。而非原告得不依保
      險契約所規定程序徵信並任貸放予根本不具還款能力之借款人後，再一概要求
      保險人負擔該損害，此無異將保險人視為該借款人之「連帶保證人」，此顯與
      保險之功能相悖亦與系爭保險單之約定不符。而原告承辦此遊覽車貸款業務，
      借款金額約十億元，其即向被告續求償三億餘元，逾放比顯然高於異常，益證
      原告係自恃有保險契約存在，並將保險人視為「連帶保證人」，方未依規定辦
      理徵信，此顯已違背保險精神，故在原告未依其本身制定之貸放要點及兩造約
      定之保險單內容記載予以審核借款人之資格，致該借款人並非符合兩造所約定
      可承保對象之前提下，若遽令被告對於此超出保險契約承保範圍之借款人因未
      償還貸款而生之損害仍須負賠償責任者，對被告公司而言，亦屬不公平。
二、損失計算部分：
    查保險之功能在於填補損害及移轉損失，故保險人所為之保險給付數額不得逾實
    際損失額，若逾實際損失額，從受領保險金之被保險人或受益人言，固然是獲得
    額外利益，從社會言，亦係增加廣大要保人之保險負擔，形成對社會利益之侵害
    ，故原告自應先就其損害為何，負舉證責任，被告始得「填補」其損害，經查，
    借款人申請貸款時，除依系爭保險單及原告本身「貸款要點」規定，須提供所屬
    遊覽車設首位動產抵押權予原告外，另有連帶保證人朱玲慧、楊竣皓、楊志仁、
    楊江美蘭、江美玉等人提供存單設質予原告，此有保證書影本五份可證，故在原
    告未處分各該擔保品前，其根本無法知悉或舉證其損害為何，況查，保險契約既
    為最大善意契約，要保人或被保險人亦有避免及減輕損害之義務，此義務應屬一
    般性法定義務，無須明載於保險契約內，故此部分應請原告就其擔保取償情形及
    其後損失為何盡其舉證責任。
三、遲延利息計算：
    按依雙方保險批單第四條第三項規定，原告應詳列損失金額（包括借款本金餘額
    、利息及遲延利息）後向被告申請理賠，被告則需於「文件齊全」後十五日就該
    確定金額以為賠付（依保險法第三十四條規定，被告於此十五日期間無須負遲延
    責任），故原告於其訴之聲明中，竟未將確定之損失金額作一核算，已有未洽，
    再者，保險法第三十四條之立法意旨在於對保險人確定應給付之債務（給付金額
    確定，給付日期確定）課以遲延之責任，則若依原告之主張，被告除本金外，須
    支付利息及違約金至被告賠付日止，併應支付保險法第三十四條年利率百分之十
    計算之遲延利息，此重複計算之結果，不啻將原本確定之債務轉為不確定（給付
    金額及日期均不確定），嚴重違反雙方訂立保險契約之精神，亦與保險法第三十
    四條規定不符，故原告就此遲延利息之計算顯不合理。
參、證據：原告之「辦理遊覽車信用保險貸款要點」及應注意事影本影本各一份、保
    證書影本五份、世華銀行匯出匯款回條影本一份、不符貸放資格文件一份與借款
    人不付貸放資格一覽表及相關證據等件為證。
    理　　　由
甲、程序方面：
　　本件原告原名「寶島商業銀行股份有限公司」，嗣於九十年八月間變更名稱為「
　　日盛國際商業銀行股份有限公司」，經財政部核准變更登記及申請換發營業執照
　　，有原告提出之財政部函文可據，其法人人格同一，爰變更原告之名稱為「日盛
　　國際商業銀行股份有限公司」；又被告之法定代理人由甲○○變更為邱創壽，被
　　告聲明承受訴訟，合於民事訴訟法第一百七十五條規定，先予敘明。
乙、得心證之理由：
一、本件原告起訴主張：兩造於八十六年十二月一日訂立貸款信用保險契約，被告分
    別於同日及八十七年十一月十八日簽訂兩份保險單及批單予原告，約定由被告承
    保因原告之借款人未能依約按期攤還借款本息時，並經原告追償無著時，由被告
    負賠償之責等語，原告自八十八年三月份開始陸續發生借款人龍達汽車客運股份
    有限公司等人逾期未攤還借款本息，遂陸續依上開信用保險契約向被告請求理賠
    ，經數度互相協議，均無法達成和解，被告事後因理賠金額龐大而拒不給付，爰
    基於兩造簽訂之保險契約，請求被告給付如附表二所示之債權本金、利息及違約
    金等語。被告則以：系爭保險單已將借款人定義為以保險期間內經原告按照其所
    訂之「貸款要點」規定程序徵信，且取得「中華民國遊覽車客運商業同業公會」
    會員，如原告未依上述貸款要點規程序徵信，借款人又非遊覽車客運商業同業公
    會會員，即非系爭保險單之借款人；依原告申請理賠之資料顯示，原告承作之借
    款客戶有公司成立未滿三年、欠缺最近三年度報稅資產負債表、損益表、營業稅
    單、欠缺董監事單名冊、欠缺任意保險單與強制保險單、欠缺會員證書、欠缺保
    險費收據、貸款年限與貸款金額超過等情，此之借款人均不符保險單承保範圍之
    約定，原告徵信不實，自不能請求被告理賠；復因原告之「貸款要點」規定借款
    人須提供動產抵押權予原告，並有連帶保證人提供存單設質予原告，原告未對擔
    保取償，損害並未確定，原告向被告求償有違保險契約最大善意契約；又保險費
    之繳交為保險契約生效要件，原告之借款人龍達通運公司與假日遊覽公司，應由
    原告舉證已繳納保險費，然其未舉證已繳納之事實，亦不應列入被告之賠償範圍
    ，再原告將借款人應給付原告至清償日止之之利息、違約金亦算入被告應予理賠
    範圍，與保險法第三十四條所定之要件亦有未符，該利息與違約金均屬不確定，
    原告之請求，應屬無據等語，資為抗辯。
二、原告主張兩造簽訂貸款信用保險契約，被告簽發保險單、批單，承保因借款人未
    能依約按期還借款本息經原告追償借著而受有損失由被告負賠償之責之事實，業
    據原告提出提出保險單0400第97CT90004號及0450第98CTP0005號保險單及批單影
    本各一份、如附表四之各借款人借據影本各一紙、放款帳務明細資料及往來科目
    帳務資料查詢影本各一份、乙種授信企業信用評等表、授信申請暨批覆書及徵信
    報告表影本各一份、任意險及強制險保險單共二十九紙、保證書影本一份、寶島
    商業銀行轉帳支出傳票及寶島商業銀行活期存款活期儲蓄存款存款憑條影本各一
    紙、被告保險費收據影本十紙等件為證，被告對兩造成立貸款信用保險契約之事
    實並不爭執，對原告提出如附表三之各借款人積欠之債權本金金額亦無異議；依
    保險單第一條約定「：本保險單對於被保險人辦理之消費者貸款，因借款人未能
    依約按期攤還借款本息，並由被保險人依本保險單第十二條約定追償無著而遭受
    損失時，本公司對被保險人負賠償之責。」，因之，兩造間成立保險契約，以原
    告借貸予借款人未能收回借款債權受有損失時，由被告負賠償之責，是與保險法
    第九十五條之一規定相當，此為不定值保險，亦為信用保證保險（Surety  bond
    ），按保證保險係保險人允諾於主債務人未履行其對於債權人之債務時，代主債
    務人負償還之責任或補償債權人因債權未獲清償所受損失之契約，故其本質上仍
    為保證；又本件保險單及保險批單未經財政部批准，有原告提出之財政部保險司
    九十年八月三十一日函文可證，惟此關於保險主管機關對保險之行政管理事項，
    被告既與原告訂立保險契約，上開保險契約仍具私法上效力，原告基於保險契約
    請求被告賠償，應屬有據。本件被告抗辯原告對本件如附表四之借款人詳予徵信
    ，不屬雙方約定之承保範圍之借款人，因之本件應先予審酌者，兩造所簽訂之保
    險契約承保範圍是否涵括附表三顯示之借款人。
三、被告之承保範圍是否涵括如附表三所示之借款人。被告爭執各借款人欠缺應有之
    財報資料等詳如附表四。綜合被告爭執內容為：１原告對於借款人漏未驗證借款
    人之資產負債表、營業稅單、強制險保單或任意險保單，２成立未滿三年之公司
    及有限公司作為本件保險承保範圍之借款人，３原告於繳納保險費後，未向保險
    人取得保費收據，４原告有未繳保險費之情，５貸款年限及貸款額度超過保單約
    定範圍等。
四、查本件保險基本條款第三條一　　般事項規定：「本保險單所使用之名詞，其定
    義如下：（一）被保險人之「借款人」係指經向要保人購貸並經被保險人核准貸
    款者....。」，而第一份保險批單則規定：「一、本保險單基本條款『一般事項
    』第三條修訂為：所使用之名詞，其定義如下：（一）借款人係指於保險期間內
    經被保險人按照其『辦理遊覽車信用保險貸款要點』規定程序徵信並核准且取得
    貸款之『中華民國遊覽車各運商業　　同業公會』會員。....  三、本保險單基
    本條款『一般事項』第九條修訂為：對借款人之徵信工作，應由被保險人為之。
    被保險人應驗證借款人之下列證件影本一份存查。(一) 經濟部公司執照影本。(
    二)營利事業登記證影本。(三)公司章程或合夥契約影本。(四)股東名冊影本。(
    五) 董監事名冊影本。(六)負責人身份證影本及個人資料表。(七)最近三年度報
    稅資產負債表、損益表及上半年度營業稅單影本。(八)中華民國遊覽車客運商業
    同業公會會員證書影本。(九)聯合徵信中心及票據交換所查詢資料影本。」，第
    二份保險批單亦為如上之規定，是基本條款定義已經原告核准貸款者為借款人，
    而被告告之批單對借款人則以按照原告之「貸款要點」規定辦理，而原告所訂之
    「貸款要點」第三條明定申貸條件為：「(1)以公司行或號為限且為遊覽車同業公
    會會員(2)公司負責人必須為連帶保證人，並提供屬遊覽車設定第一順位動產押權
    予本公司，(3)公司行號及負責人須非拒絕往來戶，且一年內均無正式退票紀錄者
    ，(4)本項貸款應由本行中國航聯產物保險公司投保『遊覽車貸款信用保險』及『
    汽車重大事故保險』，並以本行為被保險人及受益人，保費由本行負擔」等語，
    原告復根據前開要點訂定「貸款應注意事項」，其中第二條規定：「二、受理申
    請：應檢附下列資料：1.客戶資料表及負責人信用查詢同意書。2.經濟部公司執
    照影本。3.營利事業登記證影本。4.遊覽車公會會員證書影本。5.公司章程或合
    夥契約影本。6.股東名冊影本。7.董監事名冊影本。8.負人身分證影本及個人資
    料表。9.最近三年度報稅資產負債表、損益表及上半年營業稅單。10.董事會（
    或股東會）會議紀錄。11.強制汽車第三人責任險及任意汽車第三人責任險60萬
    以上保單影本。」等語，因而關於借款人之申貸條件以「注意事項」之規定最為
    具體，並要求借款人交出最近三年報稅資產負債表等財產資料、遊覽車公會會員
    證書、董監名事冊、強制汽車第三人責任險及任意汽車責任險資料等；綜觀被告
    所訂之批單，對借款人無以股份有限公司種類為唯一限制，亦無限於成立滿三年
    之公司，而批單所允許之「貸款要點」中亦僅將借款人限定為公司或行號且為遊
    覽車同業公會會員，是借款人自非以股份有限公司及成立滿三年以上之公司為限
    。借款人既不受上述限制，則關於保險批單及「注意事項」中僅適用於股份有限
    公司所訂之限制，如董監事名冊、三年以內之財報資料等，非為充分必要條件，
    仍應就原告有無與之成立借款關係，而符合一般銀行貸款程序之徵信為斷。
五、按保險契約為雙務契約，保險人與要保人成立保險契約，收取保險費，即有承擔
    危險之義務，除此承擔危險義務外，基於對價平衡及誠實信用原則，保險人亦負
    有附隨義務，即保險人對於要保人或被保險人可能或已違反規定時，應依其情形
    先將法律效果告知或通知要保人，依保險法第九十七條規定：「保險人有隨時查
    勘保險標的物之權，如發現全部或一部分處於不正常狀態，經建議要保人或被保
    險人修復後，再行使用。如要保人或被保險人不接受建議時，得以書面通知終止
    保險契約或其他有關部分。」，此係保險人之標的物之查勘權，上開規定，保險
    法雖規定於「其他財產保險」辛中，於本件信用保險或無實際之標的物可供查勘
    ，惟如前所述，被告與原告簽訂保險契約，收取保險費，自應就原告送繳保費時
    查驗被告有無符合批單及「貸款要點」貸款條件之規定，如經相當時間，被告未
    經查勘，而於保險事故發生否定原告借款人之核貸條件，要與誠信原則不符。經
    查，原告就本件借款人通知被告承保時，已繳納保險費，有被告開立自八十七年
    七月間至八十八年七月間之保險費收據及原告之匯款單可證（見原證二十），被
    告除如後述外，對此並不爭執，基此，關於被告指述原告之借款人有欠缺會員證
    書及貸款年限與貸款金額超過，均係被告在收取保費時可為立即查核而予剔除事
    項；而上開「注意事項」係屬原告內部控制核貸對象條件之提示規定，被告在第
    一份保險批單、第二份保險批單要求借款人應提出之證件係供為原告「徵信」之
    用，所稱徵信係指銀行於借款前查核借款人有無確實之法律組織、財務結構是否
    健全、借款用途、所供擔保條件及有無還款能力等之查核情形作為核貸之依據，
    各借款人是否符合徵信條件，仍由原告視申貸之個案情形而定，被告既在批單中
    委由原告為之徵信，並要求影本一份作為驗證存查，則本件借款人所提資料有不
    符合上項申貸條件者，被告即應通知原告，排除該借款人為承保範圍之人，將本
    件保險費退回，惟被告並未為之，其於發生保險事故時始認原告之借款人不符申
    貸條件，尚不足作為拒絕賠償之理由。
六、次應審酌者為原告未取得保費收據，該借款人是否即不屬承保範圍。被告抗辯保
    險費之繳納為保險契約生效要件，借款人龍達通運有限公司及假日遊覽車客運有
    限公司未繳保險費，而原告稱假日遊覽車公司部分已繳納六十七萬五千三百六十
    元，但被告亦於其繳納後將保險費退回，既已退回，自非被告承保之借款人等語
    ，並提出世華銀行匯出匯款回條為證；惟按保險契約是否以保費交付為生效要件
    ，學說及實務見解紛歧，但保險契約為有償契約，保險費約定後，即成為確定之
    債，如以保費交付為契生效要件，保險費未付，契約尚未生效，要保人無給付保
    險費義務，是保險費未交付並非保險契約生效要件。查本件借款人即如附表一所
    示編號五、八之龍達通運公司及假日遊覽車客運公司，原告並未提出保險費收據
    ，惟編號八之假日遊覽車公司，原告提出八十八年五月五日轉帳予被告七十三萬
    五千三百六十元之存款憑條為證，對照被告提出該公司與原告於八十八年四月十
    五日借據本金債權二千四百十二萬元之內容，時間銜接，被告雖稱因原告要求退
    還，所以於八十八年五月二十六日又透過世華銀行匯回原告，然如前所述，兩造
    間之保險契約八十六年十二月一日及八十七年十一月十八日已成立貸款信用保險
    契約，保險單「基本條款」第七條約定：「本保險單責任於被保險人貸放當日即
    起生效，每筆借款內容（亦借款人姓名....）應由要保人詳細列表附予要保書，
    連同應付保險費，送到本公司以憑簽收回執，並簽發正式收據。」等語，因之，
    當原告貸放予上開借款人時起即生效，亦即編號五之龍達通運公司於八十七年九
    月三日時生效，見被證九借據）、編號八之假日遊覽車公司於八十八年四月十五
    日起生效（見被證十二借據），原告雖未提出保險費收據，然依前開保險單第七
    條約定，應認保險契約已為生效，被告應負賠償責任，至該等保險費未予繳納，
    是為被告對此確定債權之追償問題，應無礙於被告保險人責任之成立，被告此部
    分抗辯，尚屬無據。
七、被告復抗辯原告未對本件借款人提供之擔保先行取償，損失並未確定，即向原告
    求償，有違保險契約最大善意契約云云，惟本件保險契約之法律性質為保證保險
    亦即本質上仍係保證，於主債務人不履行債務時，被告即應負償還之責任，而依
    保險單第十二條及保險批單第四條規定：「被保險人之借款人未依約期攤還借款
    本息時，被保險人應依下列程序辦理：（一）通知：應於退票後七個營業日內，
    以書面通知借款人及背書人繳付積欠借款本息，副本抄送本公司。（二）催收：
    經通知後仍未繳付者，應於通知後十個營業日內，對借款人及公司負責人向法院
    聲請本票裁定，並將聲請狀影本抄送本公司。（三）請求理賠：經催收後仍未繳
    付者，應於收到法院裁定書後一個月內，將借款債權憑證有關文件、法院裁定書
    及借款人之全部徵信資料影本等，並詳列損失金額（包括貸款本金餘額、利息、
    延利息及違約金等）函請本公司於文到十五日內理賠。」等語，是無要求原告應
    先對借款人之擔保品取償或保證人追償之約定，既無此約定，被告自應以保證人
    地位，先行償還原告之損失，而非以原告未就擔保求償，損害未確定而拒絕理賠
    ，否則有違保證保險之本質，原告此部分抗辯，亦屬無據。
八、綜上所述，本件被告抗辯原告之借款人不符「注意事項」所定之申貸條件，原告
    予之借款，不符合被告批單及原告所訂「注意事項」規定，不在承保範圍之內，
    並不足採。原告主張所定之申貸條件為原告對借款人核貸徵信之用，非以之為必
    要條件，仍在兩造所訂保險契約承保範圍，應為可取。從而，原告基於保險契約
    及保險法第三十四條規定請求被告給付如附表一所示之本金、利息及違約金，為
    有理由。至於利息與違約金部分，原告請求如附表二所示之日至清償日為止之期
    間之利息、違約金，但依保險單及保險批單與保險法第三十四條均規定，被保險
    人申請理賠須提出賠償之文件齊全，亦即原告之損失，應在其申請時係屬確定時
    ，被告始具理賠遲延問題，故而被告抗辯原告請求以借款人清償日為止之利息、
    違約金係屬不確定，不符保險法第三十四條規定之遲延要件，應屬有據，因之，
    關於原告請求遲延利息、違約金之起算日如附表一所示之日，逾此範圍之請求，
    則屬無據，不應准許。
九、兩造陳明願供擔保請求宣告假執行及免為假執行，均核無不合，爰分別酌定相當
    之擔保金額，予以准許。
十、本件事證已明，兩造其餘主張及陳述與所附證據，毋庸一一審酌，附此敘明
據上論結：本件原告之訴為一部有理由、一部無理由，依民事訴訟法第七十九條但書
、第三百九十條第二項、第三百九十二條，判決如主文。
中　　　華　　　民　　　國　　九十一　　年　　　三　　　月　　二十九　　日
                                            民事第三庭法      官　李維心
右為正本係照原本作成
如對本判決上訴，須於判決送達後廿日內向本院提出上訴狀
中　　　華　　　民　　　國　　九十一　　年　　　三　　　月　　二十九　　日
~B法院書記官　林梅珍
